臺灣臺中地方法院刑事判決　96年度易字第2226號
公　訴　人　臺灣臺中地方法院檢察署檢察官
被　　　告　丙○○
上列被告因詐欺案件，經檢察官提起公訴（96年度偵字第7418號
），於本院準備程序進行中，被告就被訴事實為有罪之陳述，經
檢察官聲請，本院合議庭裁定改依簡式審判程序審理，判決如下
：
    主  文
丙○○幫助意圖為自己不法之所有，以詐術使人將本人之物交付
，處有期徒刑肆月，如易科罰金，以新臺幣壹仟元折算壹日。
    犯罪事實
一、丙○○可預見如將個人存摺、提款卡、密碼、印章交付予姓
    名年籍不詳且不相識之成年人使用，該成年人有可能以所取
    得之存摺、提款卡、密碼、印章遂行財產上犯罪之目的，仍
    於民國九十五年九月中旬某日，見報紙小額借貸廣告，必須
    以存摺、提款卡、密碼及印章為擔保，因時值失業中且急須
    用錢繳付房租，為能順利取得新臺幣（下同）一萬元之借款
    ，乃基於縱若取得其存摺、提款卡、密碼、印章之成年人，
    用以實施犯罪，供作被害人匯款之用，仍不違背其本意之幫
    助使用其帳戶者向他人詐欺取財之不確定故意，於九十五年
    九月中旬某日，在臺中市○○路與太原路口之便利商店前，
    將其開設在臺中西屯郵局局號0000000號、帳號00
    00000號帳戶之存摺、提款卡、密碼及印章，一併交予
    真實姓名年籍不詳綽號「阿發」之成年男子，而容許他人藉
    其帳戶以遂行財產犯罪。之後，該成年人所屬詐騙集團成年
    成員果然基於意圖為自己不法所有之犯意，於九十五年九月
    十五日中午十二時三十分許，撥打電話給乙○○，並佯稱：
    因信用卡帳務問題，共積欠一萬八千元，且因有黑錢進出大
    陸，必須凍結乙○○之銀行資金，請乙○○匯款以配合調查
    等語，乙○○因不知有詐而陷於錯誤，立即依對方指示，於
    同日分別匯款八十五萬一千七百十一元至丙○○前開帳戶內
    ，及匯款八十一萬五千一百六十一元至甲○○草屯碧山郵局
    局號0000000號、帳號0000000號帳戶內（另
    由本院審理），嗣該集團傳真文件供乙○○閱讀時，適高雄
    市警察局新興分局五福二路派出所員警電話告知，始知受騙
    。
二、案經高雄市政府警察局新興分局報請臺灣高雄地方法院檢察
    署轉呈臺灣高等法院檢察署令轉臺灣臺中地方法院檢察署檢
    察官偵查起訴。
    理  由
一、上揭犯罪事實，業據被告丙○○於本院審理時為認罪之陳述
    ，核與被害人乙○○於警詢時指訴之情節相符，並有被告前
    開臺中西屯郵局帳戶客戶歷史交易清單、郵政存簿儲金立帳
    申請書等附卷可稽。依上，被告前開自白，確有所據，已堪
    採信。又存摺、提款卡、密碼及印章均為關係個人理財之重
    要工具，一般人皆會妥善保管，而該等專有物品如落入不明
    人士手中，極易被利用為與財產有關之犯罪工具，此又係具
    備一般生活智識者皆能體察之常識；參以邇來犯罪人使用他
    人帳戶作為指示被害人匯款工具之犯罪類型層出不窮，並廣
    經媒體披載，凡對社會動態尚非全然不予關注者均能知曉，
    社會上一般人防詐之意識更日益高漲，想要從事詐騙者必使
    出相當方法，始能有所得，犯罪者自不可能將費盡心力才詐
    得之金錢，存入自己無法確實掌控之帳戶內，否則將無法確
    保該帳戶名義人不會在受騙者匯入款項後，突然將該帳戶或
    提款卡掛失凍結或變更印鑑、密碼，致使犯罪者無法從該帳
    戶內領出犯罪所得，甚至由帳戶名義人將帳戶內之款項提領
    一空之情形發生。是以犯罪者欲以他人帳戶供作款項出入之
    帳戶，當會先徵得帳戶所有人之同意，並確知提款卡密碼後
    ，才予使用。準此，被告坦認上揭犯行，合於情理，益徵可
    採。綜上所陳，被告對於提供自己帳戶資料予姓名年籍不詳
    綽號「阿發」之成年人，該成年人有可能以所取得之存摺、
    提款卡、密碼及印章遂行財產上犯罪之目的，竟仍將自己上
    開臺中西屯郵局帳戶之存摺、提款卡、密碼及印章提供予真
    實姓名年籍不詳自稱「阿發」之成年男子，容任他人使用，
    則其主觀上顯具有縱使姓名年籍不詳之成年人於取得該帳戶
    之存摺、提款卡、密碼及印章後，持以作為詐欺取財供被害
    人匯款使用，亦不違背其本意之不確定故意至明。惟被告僅
    係單純提供該帳戶之存摺、提款卡、密碼及印章，並未參與
    訛騙被害人乙○○之詐欺取財構成要件行為，主觀上僅係基
    於幫助該犯罪者之意思，應屬無疑。從而，本件事證明確，
    被告上開犯行，洵堪認定。
二、查真實姓名年籍不詳綽號「阿發」之成年男子於取得被告上
    開臺中西屯郵局帳戶之存摺、提款卡、密碼及印章後，所屬
    詐欺集團成年成員即基於意圖為自己不法所有之犯意，訛騙
    被害人乙○○，致使其陷於錯誤，依指示匯款至被告上開臺
    中西屯郵局帳戶，核該詐欺集團成年成員所為，係犯刑法第
    三百三十九條第一項之詐欺取財罪。而被告提供自己帳戶予
    該姓名年籍不詳綽號「阿發」之成年人使用，其主觀上係以
    幫助他人犯罪之意思而參與犯罪構成要件以外之行為，核被
    告所為，係犯刑法第三十條第一項、第三百三十九條第一項
    之幫助詐欺取財罪，應依同法第三十條第二項之規定減輕其
    刑。爰審酌被告為貪圖私利，任意交付自己帳戶之存摺、提
    款卡、密碼及印章予姓名年籍不詳之人使用，犯罪之動機、
    目的雖然單純，但罔顧此舉可能淪為他人犯罪之工具，助長
    財產犯罪者遂行詐欺取財之目的，同時使犯罪者得以隱匿真
    實身分，增加查緝罪犯之困難，助長犯罪氣焰，危害社會治
    安，所為可議，其交付之帳戶資料數量雖只有一個，但卻造
    成被害人乙○○受騙匯款而受有損害，被害人匯款之金額甚
    多，且尚未能賠償該被害人任何損害，所生損害頗多，被告
    對於上揭犯罪事實，亦能於本院審理時坦白承認，犯後態度
    非差等一切情狀，量處如主文所示之刑，並諭知易科罰金之
    折算標準，以示懲儆。
據上論斷，應依刑事訴訟法第二百七十三條之一第一項、第二百
九十九條第一項前段，刑法第三十條第一項、第二項、第三百三
十九條第一項、第四十一條第一項前段，刑法施行法第一條之一
，判決如主文。
本案經檢察官丁○○到庭執行職務。
中　　華　　民　　國　　96　　年　　6 　　月　　5 　　日
                  刑事第十一庭  法  官  林慶郎
以上正本證明與原本無異。
如不服本判決，應於送達後十日內向本院提出上訴狀（須附繕本
），上訴於臺灣高等法院臺中分院。
                                書記官　巫偉凱
中　　華　　民　　國　　96　　年　　6 　　月　　5 　　日
附錄論罪科刑法條
中華民國刑法第339條第1項
意圖為自己或第三人不法之所有，以詐術使人將本人或第三人之
物交付者，處5年以下有期徒刑、拘役或科或併科1千元以下罰金
。
